臺灣基隆地方法院刑事判決　
111年度易字第409號
聲  請  人  臺灣基隆地方檢察署檢察官
被      告  陳志維


上列被告因竊盜案件，經檢察官提起公訴（111年度偵字第390號
），被告於準備程序就犯罪事實為有罪之陳述，本院裁定進行簡
式審判程序，判決如下：
    主  文
陳志維犯竊盜罪，處拘役伍拾日，如易科罰金，以新臺幣壹仟元
折算壹日。
未據扣案之犯罪所得新臺幣捌仟元，沒收，於全部或一部不能或
不宜沒收時，追徵其價額。
    事  實
一、陳志維意圖為自己不法之所有，基於竊盜之犯意，於民國11
    0年12月2日16時6分許，在基隆市○○區○○街000號前，見卞銀
    俊所有之ATZ-6906號自用小客車車門未上鎖之際，趁機打開
    車門，徒手竊取卞銀俊所有之黑色斜背包1個【內有黑色短
    皮夾1個〔內有信用卡2張、汽車駕照、機車駕照、榮民證、
    汽車行照、中華民國出入境許可證各1張、新臺幣（下同）8
    ,000元〕、銀行存摺3本、行動電源2顆、印章13顆及未使用
    之面額1000元振興五倍券3張、面額500元振興五倍券1張、
    面額200元振興五倍券3張】，得手後徒步離去。嗣經卞銀俊
    發現失竊，報警調閱監視器循線查獲，於同年12月4日18時
    許，扣得上開振興五倍券7張（已發還卞銀俊），並於同年1
    2月11日15時30分許，在基隆市○○區○○街000號前，為民眾徐
    建輔拾獲上開黑色斜背包、黑色短皮夾各1個、信用卡2張、
    汽車駕照、機車駕照、榮民證、汽車行照、中華民國出入境
    許可證各1張、銀行存摺3本、行動電源2顆及印章13顆（均
    已發還卞銀俊）。
二、案經卞銀俊訴由基隆市警察局第三分局報告臺灣基隆地方檢
    察署檢察官偵查起訴。
    理  由
一、被告陳志維所犯為死刑、無期徒刑、最輕本刑3年以上有期
    徒刑以外之罪，亦非屬高等法院管轄之第一審案件，其於準
    備程序進行中，先就被訴事實為有罪之陳述，經告知簡式審
    判程序之旨，並聽取檢察官、被告之意見後，本院依刑事訴
    訟法第273條之1第1項裁定進行簡式審判程序，是本案之證
    據調查，依同法第273條之2規定，不受同法第159 條第1項
    、第161條之2、第161條之3、第163條之1，及第164條至第1
    70條所規定證據能力認定及調查方式之限制，合先敘明。
二、上開犯罪事實，業據被告於本院準備程序及審理時坦承不諱
    （本院卷第38、44頁），核與告訴人卞銀俊於警詢中之指訴
    相符（偵卷第19-22頁），並有基隆市警察局第三分局扣押
    筆錄暨扣押物品目錄表、贓物領據、基隆市警察局第三分局
    暖暖派出所拾得物收據、遺失（拾得）物領據、拾得物照片
    暨監視器畫面截圖等件附卷可稽（偵卷第27-57頁），足認
    被告上揭出於任意性之自白與事實相符，本案事證明確，被
    告犯行堪以認定，應依法論科。
三、論罪科刑：
  ㈠核被告所為，係犯刑法第320條第1項之竊盜罪。
  ㈡按行為時因精神障礙或其他心智缺陷，致不能辨識其行為違
    法或欠缺依其辨識而行為之能力者，不罰；行為時因前項之
    原因，致其辨識行為違法或依其辨識而行為之能力，顯著減
    低者，得減輕其刑，刑法第19條第1、2項定有明文。查本案
    被告雖領有中度精神障礙之中華民國身心障礙證明（本院卷
    第47頁），惟被告在本院準備程序中自陳：其罹有精神疾病
    、有憂鬱症，但有於衛生福利部基隆醫院看診，且都有在固
    定吃藥等語（本院卷第38-39頁），再佐以被告行為後就本
    案發生之手段、過程等細節，於警詢時能清楚描述（偵卷第
    10-11頁），於本院準備程序中所陳：拿被害人的振興券是
    因為想要買東西，因為自己的用掉了，但還要買東西所以拿
    被害人的等語（本院卷第39頁），就犯罪之動機亦能清楚交
    待，顯見被告為本案犯行時應有相當認知及辨識能力，其當
    時意識狀況尚屬清醒無訛，並無不能辨識其行為違法或欠缺
    依其辨識而行為之能力，或辨識行為違法或依其辨識而行為
    之能力顯著減低之情形甚明，自無理由依刑法第19條第1項
    之規定阻卻其罪責，或依同條第2項之規定減輕其刑，併此
    敘明。
　㈢爰以行為人之責任為基礎，審酌被告不思以己力賺錢，而恣
    意竊取他人財物，漠視刑法對他人財產法益之保護，且前已
    有因犯竊盜案件遭各法院判決判處拘役之前案紀錄（參本院
    卷附臺灣高等法院被告前案紀錄表），猶為本件竊盜犯行，
    法治觀念顯然薄弱，所為非是；惟念及被告係中度精神障礙
    者（參本院第47頁中華民國身心障礙證明），身心精神狀況
    較常人為差，坦承犯行但尚未與告訴人和解之犯後態度，暨
    衡酌被告所竊得財物除現金8000元部分外，已返還告訴人之
    損害、犯罪動機、目的、手段、所竊財物之價值，及其高職
    畢業（本院卷第19頁個人戶籍資料）、自述無業、未婚、與
    父母同住之家庭生活狀況（本院卷第45頁）等一切情狀，量
    處如主文所示之刑，並諭知易科罰金之折算標準，以資儆懲
    。
四、沒收部分：
　　被告自告訴人卞銀俊黑色短皮夾內所竊取之現金8,000元，
    為其犯罪所得，且未據扣案，應依刑法第38條之1第1項前段
    、第3項之規定，予以宣告沒收，並於全部或一部不能沒收
    或不宜執行沒收時，追徵其價額。除上開現金8,000元外，
    被告其餘竊得之物均已實際合法發還告訴人，有贓物領據、
    遺失（拾得）物領據附卷可稽（偵卷第33、39-41頁），依
    刑法第38條之1第5項之規定，不予宣告沒收。
據上論斷，應依刑事訴訟法第273條之1第1項、第299條第1項前
段，判決如主文。
本案經檢察官黃佳權提起公訴，檢察官張長樹到庭執行職務。
中　　華　　民　　國　　111 　年　　11　　月　　9 　　日
                  刑事第五庭  法  官 周霙蘭
以上正本證明與原本無異。
如不服本判決應於收受送達後20日內向本院提出上訴書狀，並應
敘述具體理由；其未敘述上訴理由者，應於上訴期間屆滿後20日
內向本院補提理由書(均須按他造當事人之人數附繕本) 「切勿
逕送上級法院」。
中　　華　　民　　國　　111 　年　　11　　月　　9 　　日
                              書記官  洪儀君
附錄論罪法條：　　　　　　　　　　　　　　　
中華民國刑法第320條
意圖為自己或第三人不法之所有，而竊取他人之動產者，為竊盜
罪，處5年以下有期徒刑、拘役或50萬元以下罰金。
意圖為自己或第三人不法之利益，而竊佔他人之不動產者，依前
項之規定處斷。
前二項之未遂犯罰之。